【裁判字號】    90,上更(二),4
【裁判日期】    900604
【裁判案由】    違反毒品危害防制條例
【裁判全文】
臺灣高等法院花蓮分院刑事判決                      九十年度上更(二)字第四號
    上訴人即被告  戊○○
    指定辯護人    己○○
右列上訴人即被告因違反毒品危害防制條例案件，不服臺灣臺東地方法院八十八年度
訴字第一八五號中華民國八十八年十一月十七日第一審判決（起訴案號：臺灣臺東地
方法院檢察署八十八年度偵字第八三一號）提起上訴，經判決後由最高法院第二次發
回更審，本院判決如左：
    主  文
原判決關於販賣第二級毒品部分暨執行刑撤銷。
戊○○販賣第二級毒品，累犯，處有期徒刑柒年月。
扣案之第二級毒品安非他命拾貳小包（含袋共重貳點捌公克，驗餘毛重貳點柒陸公克
）沒收銷燬之；未扣案之販賣第二級毒品所得新台幣玖佰元沒收，如全部或一部不能
沒收時，追徵其價額或以其財產抵償之。
  事  實
一戊○○曾於民國八十三年間因犯侵占罪，經臺灣高雄地方法院判處有期徒刑七月確
  定；另於同年間因違反麻醉藥品管理條例（現修訂為管制藥品管理條例）案件，經
  同院判處有期徒刑一年確定；嗣兩案經定應執行刑為有期徒刑一年六月，並於八十
  四年十一月一日縮刑期滿執行完畢。猶不知悔改，竟意圖營利，於八十八年三月十
  五日晚上十時許，在高雄市○鎮區○○路高速公路終點站處，以新台幣（下同）六
  千元之代價，向姓名年籍不詳綽號「進哥」之男子購買第二級毒品安非他命十五包
  ，每包價格四百元，於同年月十六日下午一時許，與同居女友丁○○由高雄抵達台
  東，住進位於台東市○○路一百二十號之「統一大旅社」一０五號房內，無償轉讓
  予丁○○（已送戒治完畢）施用其所購得之安非他命（轉讓部分業已判決確定，並
  執行完畢）；並另行基於販賣營利之意圖，以行動電話通知其前女友王桂蘭之胞弟
  乙○○至該處相會，乙○○乃於同日下午三時許到達，郭某除請乙○○代為尋找安
  非他命買主外，並以一千元之代價販售第二級毒品安非他命一小包予乙○○，然因
  乙○○身上現金不足，僅先行支付九百元，尚積欠郭某一百元，扣除一包四百元之
  成本，郭某得利六百元，三人並共同以郭某所製做之吸食器在該旅社房間內共同施
  用該一小包安非他命（施用部分業據檢察官聲請准予強制戒治完畢）。嗣於同年月
  十七日中午十二時許，在前述旅社房間內為警當場查獲，並扣得安非他命十二小包
  （含袋共重二．八公克，驗餘毛重二．七六公克）。
二案經台東縣警察局台東分局報請臺灣臺東地方法院檢察署檢察官偵查起訴。
    理  由
一訊據上訴人即被告戊○○固不否認在高雄市○鎮區○○路高速公路終點站處以六千
  元之代價，向姓名年籍不詳綽號「進哥」之男子購買第二級毒品安非他命十五包，
  惟矢口否認有販賣安非他命予乙○○之犯行，辯稱：購買安非他命係為供己及伊同
  居女友丁○○施用，乙○○係自行前來，並與伊及丁○○共同施用安非他命，警方
  所扣得之九百元係在伊等被移送到台東縣警察局台東分局刑事組時，由丁○○提供
  一千元給警方代為購買夜點牛肉麵（泡麵）充飢後之找零所得，警方未將找零返還
  ，竟扣取充為伊販毒所得云云。
二按證人之陳述有部分前後不符，或相互間有所歧異時，究竟何者為可採，法院仍得
  本其自由心證予以斟酌，非謂一有不符或矛盾，即應認其全部均為不可採信；尤其
  關於行為動機，手段及結果等之細節方面，證人之證言，有時亦有予以渲染之可能
  ；然其基本事實之陳述，若果與真實性無礙時，則仍非不得予以採信，最高法院七
  十四年台上字第一五九九號判例著有明文。查被告係以行動電話電邀友人乙○○前
  來及以一千元之代價販賣安非他命一小包予乙○○並已取得九百元之犯行，除已據
  被告於警訊中自白（見警訊卷第四頁正面）外，並經證人即其同居女友丁○○於警
  訊及偵查中供承不諱，且據證人即本件安非他命之買受人乙○○供述在卷（見警卷
  第六頁、第八頁及偵查卷第十三頁反面），經核上開二證人對於乙○○僅給付九百
  元，尚欠被告一百元，及所購得之安非他命一小包由被告、丁○○及乙○○三人共
  同施用完畢等細節均相符合，尤其丁○○於警訊及偵查中均證稱被告有販賣安非他
  命予乙○○之犯行，益證丁○○所言非虛，況參以證人丁○○、乙○○與被告素無
  恩怨仇隙，其中丁○○更為被告之同居女友，關係親密，均據被告親口證實在卷，
  衡情其二人當無設詞誣陷之理；雖乙○○於偵查中及丁○○嗣於原審審理中翻異前
  詞，改口證稱：被告並未販毒云云，然此當係其等於明瞭販賣毒品之罪刑甚重，而
  為刻意迴護被告之詞，更何況證人乙○○於原審法院經具結後仍為與其在警訊中一
  致之供述（見原審卷第二十至二十一頁、第四十八頁），更堪採信。至於證人乙○○於本院九十年四月二十五日調查時復改口陳稱：當時係拿一千元給被告，並非九
  百元，因被告說他沒錢繳住旅社之費用，伊才拿一千元向被告買安非他命云云，惟
  此諒係隔時久遠（距案發時已二年餘）證人記憶有所出入，或故為不一致之說詞，
  藉以否定其之前所為不利於被告證詞之效力所致，尚不足為憑。再被告所辯九百元
  係丁○○出資請警察代購牛肉麵找零所得乙節，本院為明其真相，曾先後傳訊於案
  發當日曾一起前往台東市○○路一二０號之「統一大旅社」一０五號房實施臨檢之
  警員甲○○、庚○○及丙○○三人，證人甲○○到庭證稱：「‧‧‧事實上，那九
  百元是當場查扣的，是丁○○交出來的。丁○○說那九百元是乙○○向被告買安的
  錢，一包一千元，但乙○○錢不夠，只先付九百元，還欠一百元，所以我們才認定
  戊○○在販賣。‧‧‧」云云（見本院更二審卷九十年三月二日訊問筆錄第二頁）
  ，證人庚○○則結稱：「‧‧‧當場我們有查扣到安非他命、吸食器、夾鏈袋等物
  ，至於九百元是回到（富岡）漁港所作筆錄，乙○○供承有向戊○○購買安非他命
  ，我們才從被告同居人丁○○處扣到該九百元。因為他們要吃飯曾拿錢給我們同仁
  代買午餐（應為夜點之誤），買完後，便從剩餘的錢當中扣取九百元，作為被告販
  賣安非他命所得予以扣押，所以現場的紀錄才沒有那筆九百元的紀錄。‧‧‧」等
  語（見本院更二審卷九十年三月十四日訊問筆錄第二頁），證人丙○○則到庭結證
  ：「‧‧‧八十八年三月十七日我和甲○○、庚○○獲得線報說有人在統一大旅社
  交易安非他命，所以我們便趕赴現場處理，到現場被告戊○○及乙○○、丁○○都
  在一○五號房間裡面，我們敲門敲很久他們才開門，所以東西都藏起來了，後來庚○○有搜到十幾包的安非他命及夾鏈袋、吸食器，戊○○承認他有吸食，但否認有
  販賣，戊○○的筆錄是我作的，現場並未扣現金九百元，那九百元不是在現場扣的
  ，也不是在富岡漁港所扣取的，至於如何扣取，我並不是很清楚，‧‧‧」等語（
  見本院更二審卷九十年四月二十五日訊問筆錄第二頁），細稽證人即前開警員三人
  均曾一同前往現場查獲本案，然在證述關於該九百元之扣取經過，一說係在現場查
  扣，一說係在於富岡漁港所始查扣，一說並未查扣到九百元，其等竟有如此分歧之
  陳述，實難令人不生疑竇，且從證人庚○○所詳述之扣取過程及警卷所附現場紀錄
  之帶案保管物品欄中，亦未有該九百元扣案之記載，顯見被告所辯該九百元並非警
  方依法在現場查扣乙節，即非無據。既非現場所扣取者，且其查扣過程不無瑕疵，
  即無從認定扣案之現金九百元為被告販毒所得，惟此尚不影響本院認定被告曾販賣
  安非他命予乙○○之犯行之心證形成。又被告自承以六千元購買十五小包安非他命
  ，每小包價格四百元，是其再以一小包一千元代價售予乙○○，顯有得利六百元之
  行為，此外，亦有尚未販出之安非他命十二小包（含袋共重二．八公克，驗餘毛重
  二．七六公克）扣案可考，又扣案之結晶藥物確為第二級毒品安非他命無訛，亦有
  行政院衛生署花蓮醫院八十九年二月二十二日（八九）花醫社字第０七四九號函乙
  紙附卷可稽。本件事證已臻明確，被告販賣第二級毒品之犯行，殊堪認定，應予依
  法論科。
三次按共同被告所為不利於己之供述，固得採為其他共同被告犯罪之證據，但此項不
  利之陳述，須無瑕疵可指，且就其他方面調查又與事實相符者，始得採為犯罪事實
  之認定。縱可認其陳述無瑕疵，亦應調查其他足資以證明所供述之犯罪事實確具有
  相當程度真實性之補強證據，以察其是否與事實相符。最高法院三十一年上字第二
  四二三號及四十六年台上字第四一九號判例即揭示此意旨。亦即「共同被告」不利
  於己之供述，在有旁證證明與事實相符時，亦得據為認定被告犯罪之證據；本件縱
  採最廣義「共同被告」之概念，將無共犯關係之丁○○、乙○○視為共同被告，二
  者所為不利於己或有利於己之陳述，如與事實相符，又有補強證據之下，當得採為
  本件被告犯罪之證據。本件斟酌證人丁○○、乙○○即共同被告與被告為同居人及
  友人之關係，且其等所言均與被告當庭為對質詰問，乙○○於警訊時所供，除經原
  審訊問相符外，業經告以被告上開證人乙○○陳述要旨予被告抗辯；丁○○於警訊
  所供則經檢察官訊問時仍相符，被告對其同居人之指述何以無法提出合理說明，況
  另有多達十二小包之安非命扣案足資補強本件共同被告所為之陳述或自白之真實性
  ，是採為不利被告認定之依據，尚不違反刑事訴訟法第一百五十六條第二項特設之
  法定證據原則，併此敘明。
四核被告所販賣之安非他命，為毒品危害防制條例第二條第二項第二款明定之第二級
  毒品，所為係觸犯同條例第四條第二項之販賣第二級毒品罪，其販賣前後持有第二
  級毒品之低度行為，為販賣之高度行為所吸收，不另論罪。又被告前因犯侵占罪及
  違反麻醉藥品管理條例（現修訂為管制藥品管理條例）案件，分別經台灣高雄地方
  法院判處有期徒刑七月及一年確定，嗣經定應執行刑為有期徒刑一年六月，於八十
  四年十一月一日縮刑期滿執行完畢，此有台灣高等法院被告全國前案紀錄表及臺灣
  台東地方法院檢察署刑案資料查註紀錄表各乙件在卷可查，其前受有期徒刑之執行
  完畢，五年以內再犯本件有期徒刑以上之罪，為累犯，除法定本刑無期徒刑部分依
  法不得加重外，應依刑法第四十七條之規定加重其刑。原審因依上開法條規定量處
  被告有期徒刑七年三月及諭知沒收、毒品並銷燬之，本非無見，惟查原判決沒收（
  從刑）部分未隨主文宣告，至從刑失其依附，經核尚有可議，又原審認定現金九百
  元係當場所查扣之販毒所得而併予宣告沒收，認定事實亦不無違誤。被告上訴否認
  犯罪，雖無理由，惟原判決既有上開違誤之處，自仍應予撤銷改判。爰審酌被告前
  有多次犯罪前科，素行不佳，惟本件被告所販賣安非他命僅一小包，數量不多及被
  告犯罪後猶飾詞卸責，未見悔悟之心等一切情狀，仍量處被告有期徒刑七年三月，
  以示懲儆。末查扣案之安非他命十二小包（含袋共重二．八公克，驗餘毛重二．七
  六公克），係第二級毒品，不問屬於犯人與否，應依毒品危害防制條例第十八條第
  一項前段之規定，併予宣告沒收銷燬之；而販賣毒品實際所得現金九百元，係犯罪
  所得之財物，雖未經扣案，此據本院查明在卷，已如前述，惟仍應依同法第十九條
  第一項之規定，一併宣告沒收，如全部或一部不能沒收時，則追徵其價額或以其財
  產抵償之。
據上論斷，應依刑事訴訟法第三百六十九條第一項、第三百六十四條、第二百九十九
條第一項前段，毒品危害防制條例第四條第二項、第十八條第一項前段、第十九條第
一項，刑法第十一條前段、第四十七條，判決如主文。
本案經檢察官邱雲昌到庭執行職務。
中      華      民      國    九  十    年      六      月      四      日
                             審判長法官
                                   法官
                                   法官
右正本證明與原本無異。
如不服本判決，應於判決送達後十日內向本院提出上訴狀。其未述理由者，並應於
提出上訴狀後十日內向本院補提理由狀（須附繕本）。
                            書記官
中      華      民      國    九  十    年      六      月      四      日
附錄本案判決論罪科刑法律條文：毒品危害防制條例第四條第二項、第十八條第一項
前段、第十九條第一項。


司法院資訊處製作；財團法人民間司法改革基金會備份。
